【裁判字號】    99,財管,26
【裁判日期】    990826
【裁判案由】    選任遺產管理人
【裁判全文】
臺灣屏東地方法院民事裁定              99年度財管字第26號
聲  請  人  臺灣土地銀行股份有限公司
法定代理人  丁○○
代  理  人  丙○○
上列聲請人聲請選任被繼承人甲○○遺產管理人事件，本院裁定
如下：
    主  文
選任乙○○（女、民國○○年○ 月○○日生、身分證統一編號：Ｚ000
000000號）為被繼承人甲○○（男，民國○○年○ 月○ 日出生，身
分證統一編號：Ｚ000000000號，最後住所地為屏東縣枋寮鄉○○
村○○街168 號，民國98年5 月19日死亡）之遺產管理人。
請程序費用新臺幣壹仟元由被繼承人甲○○之遺產負擔。
    理  由
一、聲請意旨略以：被繼承人甲○○生前以其所有之土地設定本
    金最高限額抵押權作為其向聲請人借款之擔保，尚餘新台幣
    8,500,000 元未為清償，嗣被繼承人於98年5 月19日死亡，
    ，其全部繼承人皆已死亡或拋棄繼承，其親屬會議復未於繼
    承開始後一個月內選定遺產管理人。聲請人為甲○○之債權
    人，係利害關係人，為此聲請選任被繼承人甲○○之遺產管
    理人等語。
二、按繼承開始時，繼承人有無不明者，而無親屬會議，或親屬
    會議未於1 個月內選定遺產管理人者，利害關係人得聲請法
    院選任遺產管理人，並由法院依公示催告程序，定6 個月以
    上之期限，公告繼承人，命於期限內承認繼承，民法第1177
    條、第1178條分別定有明文。此為關於無人承認繼承之規定
    。又先順序繼承人均拋棄其繼承權時，由次順序之繼承人繼
    承，其次順序繼承人有無不明或第四順序之繼承人均拋棄其
    繼承權者，準用關於無人承認繼承之規定，民法第1176條第
    6 項亦有明文。
三、經查，聲請人主張上開各情，業據提出本院99年4 月16日惠
    家慧字第0990009797號函、戶籍謄本、本院88年度執字第93
    66號債權憑證、他項權利證明書、抵押權設定契約書、本院
    98年度司執字第23118 號特別變賣公告、土地登記第二類謄
    本等件影本為證，並經本院依職權調取本院98年度繼字第84
    7 號拋棄繼承卷宗閱明無訛，堪信為真實，依前開民法第11
    76條第6 項規定，自應準用關於無人承認繼承之規定。而被
    繼承人甲○○之親屬會議並未於死亡發生之日起1 個月內選
    定遺產管理人呈報法院，聲請人為被繼承人之債權人，係利
    害關係人，是依首開規定，聲請人聲請法院選任遺產管理人
    ，經核尚無不合。本院審酌第三人乙○○（女、51年1 月10
    日生、身分證統一編號：Ｚ000000000號）為被繼承人之女，
    已向本院聲明拋棄繼承，惟其為被繼承人債務之保證人，就
    對被繼承人之遺產及債務狀況均有所知悉，其自身亦表達有
    意願擔任遺產管理人一職，以協助被繼承人遺產之清理（見
    本院99年8 月17日訊問筆錄），爰選任第三人乙○○為被繼
    承人甲○○之遺產管理人。又為被繼承人選任適當之遺產管
    理人，核其性質係屬非訟事件，係屬法院之職權，尚不受
    當事人聲明之拘束，是本院所選任乙○○為遺產管理人雖與
    聲請人之聲明有所不同，亦不生駁回其請求之問題，附此敘
    明。
四、依非訟事件法第24條第1 項、第157 條，裁定如主文。
中    華    民    國    99    年    8     月    26    日
                        家事庭法  官  林雅莉
以上正本係照原本作成。
如不服本裁定應於送達後10日內向本院提出抗告狀，並繳納抗告
費新臺幣1,000 元。
中    華    民    國    99    年    8     月    27    日
                              書記官  胡世瑩

司法院資訊處製作；財團法人民間司法改革基金會備份。
